最高法院民事裁定　　　　　　　　　　111年度台抗字第732號
再 抗告 人　陳世謙

　　　　　　陳炎坤
共　　　同
訴訟代理人　李震華律師
上列再抗告人因與財團法人陳雲如祭祀公業間債務人異議之訴核
定訴訟標的價額事件，對於中華民國111年5月24日臺灣高等法院
裁定（111年度抗字第627號），提起再抗告，本院裁定如下：
    主  文
原裁定廢棄，應由臺灣高等法院更為裁定。 
    理  由
本件相對人財團法人陳雲如祭祀公業持臺灣新竹地方法院（下稱
新竹地院）104年度重訴字第225號請求返還土地事件確定判決（
下稱系爭判決）為執行名義，聲請新竹地院以109年度司執字第1
0904號強制執行事件（下稱系爭執行事件）命再抗告人陳炎坤將
坐落新竹市○○段第000 地號土地（下稱系爭土地）如系爭判決
附圖（下稱附圖）所示如附表（下稱附表）一所載AC地坪、PC地
坪挖除，電動拉門、樹圍籬、磚造鐵皮屋頂建物、鐵皮雨遮、階
梯、鐵皮屋骨架、鐵皮屋、磚造澡間、戶外RC池拆除，回復土地
原狀，並返還系爭土地面積共計1萬53.84平方公尺予相對人；命
再抗告人陳世謙將附圖所示如附表二所載PC地坪挖除，鴨寮、貨
櫃屋、棚架、鐵皮屋加工房拆除，將養鴨水池回填，土地回復原
狀，返還占用之土地予相對人（下稱系爭執行程序）。再抗告人
向新竹地院提起債務人異議之訴，請求撤銷系爭執行程序，新竹
地院核定其訴訟標的價額為新臺幣（下同）508萬5,626元。相對
人不服，提起抗告。原法院以：債務人異議之訴之訴訟標的為該
債務人之異議權，法院核定此訴訟標的之價額，應以債務人本於
此項異議權，請求排除強制執行所有之利益為準。陳炎坤、陳世
謙因排除強制執行，得分別免予拆除或回填之地上物，部分屬未
經保存登記之建物，部分則在客觀上難認定其交易價值，復查無
資料得據以核算其2 人因此所得受之客觀利益，其訴訟標的價額
即屬不能核定，應依民事訴訟法第77條之12規定定其價額為各16
5 萬元。又再抗告人得繼續占有系爭土地可獲得相當於租金之利
益，依民事訴訟法第77條之10規定，及審酌再抗告人對於系爭土
地之利用情形，應以該土地面積1萬53.84平方公尺按起訴時之申
報地價每平方公尺488元計算之總價，按年息5％ 計算10年為245
萬3,137元。故本件訴訟標的價額應核定為575萬3,137 元（計算
式：165萬元×2＋245萬3,137元＝575萬3,137元）。爰將新竹地
院裁定關於核定訴訟標的價額部分廢棄，改核定如上開價額。
查民事訴訟法第77條之12係規定，訴訟標的之價額不能核定者，
以第466條所定不得上訴第三審之最高利益額數加10分之1定之。
原法院既認再抗告人因排除強制執行，得分別免予拆除或回填之
地上物，在客觀上難認定其交易價值，自非不能核定其價額。乃
逕依上開法條之規定核定該標的之價額為各165 萬元，已有可議
。次查再抗告人於提起之債務人異議之訴主張：執行範圍係相對
人依附圖於執行履勘現場主張應拆除之標示面積為據；伊未占有
系爭土地全部等語（見新竹地院訴字卷第23頁至第28頁、第83頁
、第195頁以下、第202頁、第206 頁）；相對人於新竹地院民國
110年9月16日現場履勘時亦當場表示：附圖編號1、1-2部分非伊
所有，伊不執行等語（見系爭執行事件卷內執行筆錄）。果爾，
相對人於系爭執行事件聲請強制執行及再抗告人請求撤銷執行程
序之範圍究如何，自攸關再抗告人因排除強制執行所得受客觀利
益之計算，應予查明。原法院未查，逕依系爭土地全部面積計算
再抗告人所受利益，核定其此部分之價額為245萬3,137元，並嫌
速斷。再抗告意旨，指摘原裁定適用法規顯有錯誤，聲明廢棄，
非無理由。
據上論結，本件再抗告為有理由。依民事訴訟法第495條之1 第2
項、第477條第1項、第478條第2項，裁定如主文。
中    華    民    國   111    年    9     月    22    日
                      最高法院民事第一庭
                          審判長法官  陳  國  禎  
                                法官  鄭  純  惠  
                                法官  邱  景  芬  
                                法官  賴  惠  慈  
                                法官  李  瑜  娟     
本件正本證明與原本無異
                                      書  記  官
中    華    民    國   111    年    9     月    28    日